# 陈老师，请问收购少数股权，调整资本公积分录是在母公司单体上做还是在合并报表做..

提问人：4927129 时间：2014-12-08 16:57:27
陈老师，请问收购少数股权，调整资本公积分录是在母公司单体上做还是在合并报表做，需要同时做一笔借：资本公积， 贷：少数股东权益吗？谢谢

回答人：chenyiwei
个别报表层面按实际支付的交易价款作为长期股权投资成本；合并报表层面才按照权益性交易原则调整资本公积。

提问人：4927129 时间：2014-12-09 16:55:18
谢谢陈老师，合并报表层面才按照权益性交易原则调整资本公积。是做一笔：资本公积， 贷：少数股东权益，这个是基于什么考虑的？谢谢

回答人：chenyiwei
合并报表层面，收购少数股权的交易相当于少数股东的撤资。例如少数股权的账面价值为 100 ，母公司以 120 收购，在合并报表层面可以看作少数股东撤回出资，减资对价款为 120 ，所减少的少数股权是 100 ，所以差额 20 就是母公司让渡给少数股东的权益，所以冲减归属母公司股东的资本公积。相当于合并报表层面的影响是：减少（借记）少数股东权益 100 ，减少（贷记）现金 120 ，差额借记资本公积 20 。这是从合并报表层面（合并结果）的影响而言的。

回答人：chenyiwei
合并报表层面，收购少数股权的交易相当于少数股东的撤资。例如少数股权的账面价值为 100 ，母公司以 120 收购，在合并报表层面可以看作少数股东撤回出资，减资对价款为 120 ，所减少的少数股权是 100 ，所以差额 20 就是母公司让渡给少数股东的权益，所以冲减归属母公司股东的资本公积。相当于合并报表层面的影响是：减少（借记）少数股东权益 100 ，减少（贷记）现金 120 ，差额借记资本公积 20 。这是从合并报表层面（合并结果）的影响而言的。

提问人：奔跑吧小提子 时间：2015-10-08 17:26:21
能不能分开个别报表和合并报表来说呢？ 个别报表：借：长期股权投资 120 贷：现金 120 ， 合并报表是：借：少数股东权益 100 贷：资本公积 20 贷：长期股权投资 120 合并报表层面的会计分录是这样吗？

回答人：chenyiwei
大致上可以这样理解。

提问人：gipsylee 时间：2016-07-26 14:21:53
请问陈老师，这样在合并层面形成的资本公积，如果以后把这个子公司完全处置了，合并层面还需要继续带这笔资本公积的调整吗？
如果带的话，是转到母公司层面，还是继续在合并层面调整？如果不带的话，是转入处置子公司损益吗？
非常感谢

回答人：chenyiwei
该项资本公积是权益性交易形成的，即使以后将该子公司处置了，该笔资本公积还是会永久性地留在合并报表中，以后每年还是要延续以前年度的该笔抵销分录恢复该资本公积。母公司层面不调整，继续在合并报表层面调整。

提问人：不速之客 时间：2017-02-21 23:28:26
陈老师您好，A持有B60%，B持有C70%。 2016 年b收购c少数股东10%的股权后变成80%，同时产生了 100 万的资本公积。那么在A层面的合并报表里面，B收购少数股权形成的资本公积体现为 100 万，还是100*60%=60万？谢谢

回答人：chenyiwei
应为 60 万，因为该 100 万是C的少数股东与C的母公司B之间的权益性交易的结果，因此有 40 应归属持有B40％股权的少数股东。

提问人：yiyumjjay 时间：2018-02-14 10:57:58
陈老师，给您拜个早年。如果母公司资本公积不足冲减，需冲减留存收益吗？

回答人：chenyiwei
合并报表层面的所有“资本公积——资本溢价”均可用于冲减。如果合并报表层面的全部“资本公积——资本溢价”不足冲减，则依次冲减盈余公积（以合并报表层面金额为限）和未分配利润。

提问人：张小涵 时间：2019-04-23 17:12:58
“”合并报表层面，收购少数股权的交易相当于少数股东的撤资。例如少数股权的账面价值为 100 ，母公司以 120 收购，在合并报表层面可以看作少数股东撤回出资，减资对价款为 120 ，所减少的少数股权是 100 ，所以差额 20 就是母公司让渡给少数股东的权益，所以冲减归属母公司股东的资本公积。相当于合并报表层面的影响是：减少（借记）少数股东权益 100 ，减少（贷记）现金 120 ，差额借记资本公积 20 。这是从合并报表层面（合并结果）的影响而言的。“” “”合并报表层面的所有“资本公积——资本溢价”均可用于冲减。
如果合并报表层面的全部“资本公积——资本溢价”不足冲减，则依次冲减盈余公积（以合并报表层面金额为限）和未分配利润。 “”
陈老师，上面讲到是冲减归属母公司股东的资本公积，后面将到是“合并报表层面的全部“资本公积——资本溢价”不足冲减，则依次冲减盈余公积（以合并报表层面金额为限）和未分配利润。”,意思是如果母公司没有资本公积也没有留存收益的情况下，可站在合并的角度，直接冲减合并层名的资本公积--盈余公积--留存收益吗？

回答人：chenyiwei
也可以这样理解。